憲法法庭裁定111年憲裁字第417號聲　請　人 王禹晴等458人（姓名及住居所詳如附表）訴訟代理人 陳垚祥律師           上列聲請人認最高行政法院109年度年上字第325號確定終局判決，所適用之公務人員退休資遣撫卹法第4條第4款、第6款、第36條、第37條及第39條等規定，有牴觸憲法之疑義，聲請法規範憲法審查，並聲請變更司法院釋字第782號解釋，本庭裁定如下:主  文本件不受理。理  由一、本件確定終局判決當事人編號365黃良晴去世，其3名繼承人即本件聲請人編號457至459具狀承受，均核無不合，應予准許，先予敘明。二、聲請人主張略以：主管機關銓敘部依中華民國106年8月9日制定公布之公務人員退休資遣撫卹法就其退休金為重新審定處分，致其每月退休所得縮減。聲請人提起復審遭到駁回，起訴請求撤銷上開處分，又為臺北高等行政法院108年度年訴字第601號判決駁回，再提起上訴，經最高行政法院109年度年上字第325號確定終局判決，適用之公務人員退休資遣撫卹法第4條第4款、第6款、第36條、第37條及第39條等規定（下併稱系爭規定），以無理由駁回確定在案。系爭規定明顯違反法律不溯及既往原則、信賴保護原則、平等原則及比例原則而侵害聲請人之生存權、財產權、應考試權及服公職權，請求宣告其已違反憲法第15條及第18條規定，回復適用已廢止之公務人員退休法，並聲請變更司法院釋字第782號解釋（下稱系爭解釋）等語。三、關於系爭規定部分按人民就其依法定程序用盡審級救濟之案件，對於受不利確定終局裁判所適用之法規範或該裁判，認有牴觸憲法者，得聲請憲法法庭為宣告違憲之判決；惟聲請案件須具憲法重要性，或為貫徹聲請人基本權利所必要者，始受理之；審查庭就承辦大法官分受之聲請案件，得以一致決為不受理之裁定，並應附理由；憲訴法第59條第1項、第61條第1項及第2項前段分別定有明文。核聲請意旨所陳，尚難謂系爭規定有何違反前揭憲法規定而具憲法重要性，以及有何侵害聲請人基本權利而有貫徹之必要。是此部分聲請，於法不合，應不受理。四、關於系爭解釋部分又人民對於經司法院解釋宣告未違憲之法規範，除因憲法或相關法規範修正，或相關社會情事有重大變更，認有重行認定與判斷之必要者，始得依第三章所定程序，聲請憲法法庭為變更之判決；聲請憲法法庭裁判，聲請不合程式或不備其他要件，其情形不可以補正者，審查庭得以一致決裁定不受理；憲訴法第42條第1項、第2項及第15條第2項第7款分別定有明文。查系爭解釋就所宣告合憲之系爭規定，業已闡釋其所涉及之憲法基本權利與據以審查之憲法原則，並詳述審查之理由與結論，其意旨及內容甚為明確，並無文字晦澀或論證不周之情形，於公布後迄今，亦無憲法等法規範修正或情事重大變更之情形，核無重行認定與判斷之必要。是此部分聲請，於法不合，且其情形不可以補正，亦應不受理。中　　華　　民　　國111年7月15日　　　　　　　　　憲法法庭第一審查庭　審判長大法官　許宗力大法官　林俊益大法官　黃瑞明以上正本證明與原本無異。 書記官  楊靜芳中　　華　　民　　國111年7月 18日附表：編號姓名住居所1王禹晴2江美莉3李屛娥4林香吟5林書宇6孫美蘭7郭勤治8陳妙玲9陳素峯10陳學訓11劉保珍12鄭澤鴻13謝佳蓉14蘇安倫15王玉芬16呂文哲17呂簡愛18林雪惠19林惠淑20林瑞惠21范瑞琪22張妙英23張惠蓉24郭真郎25陳建林26蘇穎超27江淑芬28陸蕙芬29盧智暖30吳聲亮31洪惠玉32陳維仁33黃秀蘭34黃敏恭35張莉莉36陳信洲37吳寶華38鄭予靜39廖紫妤40張媺貞41楊筱華42陳石原43趙玉寶44林遠利45林昭明46駱碧鳳47李合利48趙泰華49張玉燕50林映月51曾燦煌52余秀英53吳貝貞54吳寀楨55李蕙蕙56范秀英57陳慶華58楊文玉59葉元麗60廖秀甜61廖美樟62蔡美妙63朱昱敏64李永俊65李家瑋66洪金來67范有麟68許良筆69陳紹傑70黃玉珍71黃寶華72趙麗雲73蔡正治74賴明伸75王志輝76王淑芬77朱璧翎78廖菊蘭79鄭美雲80王家鳳81石義方82林滄瑜83童朝豊84鄭仲謀85盧富美86蘇玲玲87王正統88王美雲89李懷忠90施志明91陳寶臨92李旭南93施玫玲94秦健生95郭錦娥96陳美春97項怡平98楊淑瑛99劉珮玲100蔡怡萍(蔡崇教承受訴訟人)101蔡泊震(蔡崇教承受訴訟人)102蔡朝羽(蔡崇教承受訴訟人)103趙燕燕104吳麗燕105曾春源106傅名鋒107黃淑香108王伯群109徐佩玲110吳麗織111羅玉鉁112張榮和113王家弘114林文傑115謝文強116高篤信117劉寶珠118李淑娟119戴美華120黃龍軍121沈小鳳122鐘三雄123蔡坤芳124董美佐125王瓊櫻126白淑蘭127顏淑惠128唐世勲129廖述宏130王潔131李世明132呂碧鳳133陳政宏134林傳茂135韓雪珍136林淑女137劉麗珠138林鏡堂139賴麗玉(法定代理人:朱友梅)140羅玉珠141陳麗嫌142楊漢宗143陳麗玟144林宗聖145林志幸146曾勝銘147賴香蓮148賴立文149白崇雯150陳偉峯151鄒淑梅152李既鳴153林明堂154余美月155林建智156陳淑卿157鍾志尚158王美花(莊得義承受訴訟人)159莊政勲(莊得義承受訴訟人)160王思蘋(莊得義承受訴訟人)161宋秀清162張淑芳(李正彬承受訴訟人)163李婯菱(李正彬承受訴訟人)164李堃玄(李正彬承受訴訟人)165王新昌166謝雪鶯167陳建元168陳美雲169曾金印170陶筱然171徐榮昌172賴蓉芳173葉朝楊174蒲茗慧175葉立陽176林錦敏177張耀心178吳輝豹179張瑞松180陳俊成181翁國璋182傅木龍183孫春芳184周美觀185甘雯186朱雪玉187黃明珠188余林港189蘇淑眞190潘純純191郭馨蔓192林美仁193羅秋雲194張震邦195王菊瓔196陳以琪197馮美慧198歐進祥199張月蘭200余郅敏201黃季松202謝文龍203張重明204徐自強205蔡娟娟206何佩華207余萬年208張鳳真209黃素華210賴月英211王子衍212戴素珠213謝發煜214劉敏珠215陳文光216陳宇翅217郭麗玉218陳秀榔219林麗香220王珍鈴221林瑞隆222林瑞霞223吳運惟224柯文成225羅素真226何麗容227黃良全228鍾良枝229吳瑞龍230吳瑞虎231田楚城232黃國智233林麗珠234薛蓁235尹青萍236楊清福237王玉燕238張則239方仁宗240龔玉卿241張孫景242詹文任243陳坤印244廖學勝245陳麗美246張仁宏247王金蓮248鄧萃萍249周鳳林250王慶峰251余承明252王聰田253廖淑真254鄧玉燕255周世安256林順居257趙德馨258林媛卿259林讚生260于平中261黃慶隆262連秀珠263王掌珠264鄒貴松265蘇立信266蔡中易267劉同珊268洪素寛269陳岳270林金鳳271黃麗芳272黃志勇273張淑芳274劉旭龍275張簡秀震276林淑卿277王進揚278王麗琴279蔡錫奎280余貴珠281徐瑋282陳碧玉283吳渼惠284唐素雯285張寶束286林芳夙287郭文圳288黃東海289鄧筱珍290張瓊月291林永全292林振坤293李姿芳294陳文琪295黃美金296陳政芬297高碧蓮298朱純穎299洪宗欽300戴清妹301李蕙美302尤碧玉303黃戀喬304王秋只305曾錦清(馬桂蘭承受訴訟人)306曾智暘(馬桂蘭承受訴訟人)307曾淑琳(馬桂蘭承受訴訟人)308廖雪玲309孫貞秀310莊美枝311蔡博揚312李春波313林昭媚314沈百奎315劉淑梅316林美金317洪金耀318陳淑淑319曾淑纓320劉錦綢321沈遠昌322成湘玉323季璐之324許新吉325張孝先326李建勳327劉錦秀328陳卿卿329謝秀琪330何智乾331張瑞昌332于洋333林宣伯334林素敏335蔡宗龍336林美珍337許當明338劉秀蓮339林淑芬340張簡貴梅341楊富星342楊秋菊343鈕毓南344柯再發345姚銘洲346陶嘉玲347薛江淮348許秀錦349侯淑文350蔡奇楠351陳敬三352郭存勝353何寶楨354鄭素蘭355鄭玉燕356宋寧娟357陳宗熙358賴麗月359謝清香360潘淑碧361盧清池362張鈺彩363蔡肇鵬364齊鵬舉365詹建祥366但昭強367吳淑靜368楊進來369嚴淑惠370楊平爗371趙秀惠372林坤陽373丁秋玲374劉興銈375謝仁娣376黃心樹377卜慶國378陳海基379沈傑380魏曼怜381黃愛媛382楊福枝383楊秀如384黃明福385林宜真386陳信義387柳秀美388楊浦霖389古豐濠390羅瑞媛391温振琴392郭榮泉393林明正394謝其光395林銘章396劉永正397劉振龍398吳丹心399吳家鴻400吳秀清401張勝昌402鍾淑芬403陳春燕404侯冬芬405黃以育406李惠美407胡添吉408張淑媛409黃煥郎410陳川成411朱嘉政412林南榮413洪振能414張小凰415林延春416曾鏡雄417宋厚民418蔡美蘭419劉榮輝420陳麗枝421陳美雲422劉淑純423白兆亷424莊庭彰425蔡瓊瑛426鐘忠慶427謝幼君428陳朝文429孔繁中430陳武雄431何唯美432賴雲忠433劉秀慧434曾興菊435林上渝436周育生437鍾玉燕438徐錦輝439洪江鎮440李麗華441陳美惠442林采凝443李福來444林淑美445吳水勝446陳素惠447呂雅芳448謝志武449蘇鳳嬌450阮惠敏451陳福龍452張慶雲453劉旭進454卓明順455廖慧敏456楊登進(黃良晴承受訴訟人)457楊智閎(黃良晴承受訴訟人)458楊智軒(黃良晴承受訴訟人)